【裁判字號】    98,易,2223
【裁判日期】    981005
【裁判案由】    詐欺
【裁判全文】
臺灣臺北地方法院刑事判決              98年度易字第2223號
公  訴  人  臺灣臺北地方法院檢察署檢察官
被      告  乙○○
                    （現另案於臺灣臺北監獄臺北分監執行中）
            甲○○
上列被告因詐欺案件，經檢察官提起公訴（九十八年度偵字第一
五０五七號、第一五七二二號、九十八年度偵緝字第一五０四號
、第一五０五號、第一五三七號）及移送併辦（九十八年度偵緝
字第九四八號、九十八年度偵字第一九九六九號），被告於準備
程序進行中就被訴事實為有罪之陳述，經合議庭裁定改行簡式審
判程序，本院判決如下：
    主  文
乙○○幫助意圖為自己不法之所有，以詐術使人將本人之物交付
，累犯，處有期徒刑月，如易科罰金，以新臺幣壹仟元折算壹
日。
甲○○幫助意圖為自己不法之所有，以詐術使人將本人之物交付
，處拘役伍拾日，如易科罰金，以新臺幣壹仟元折算壹日。
    事  實
一、乙○○前因違反懲治盜匪條例案件，經臺灣高等法院於民國
    八十六年九月十七日以八十六年度上訴字第三八五五號判決
    ，判處有期徒刑七年二月，並於八十六年十一月二十八日，
    經最高法院駁回上訴而確定，後於九十年一月三日縮短刑期
    假釋出監，惟乙○○於假釋期間內，另因偽造文書案件，經
    臺灣臺南地方法院以九十三年度簡字第三一二號判決判處有
    期徒刑三月確定，復經減刑為一月又十五日，而乙○○上開
    假釋亦經撤銷，前述減刑後之有期徒刑一月又十五日與上開
    撤銷假釋後之殘刑，接續執行，甫於九十七年三月三十日縮
    刑期滿執行完畢，翌日出監。
二、詎乙○○仍不知悔改，明知提供行動電話門號予陌生人士使
    用，常為詐騙犯罪集團利用於遂行詐欺犯罪，竟仍基於幫助
    他人詐欺取財之不確定故意，於九十八年二月十二日後，在
    臺北縣中和市○○路上，將其所有威寶電信0000000
    000號行動電話門號，提供予真實姓名年籍不詳綽號阿峰
    ，之成年男子使用；又甲○○明知於金融機構開立存款帳戶
    並無積極資格之限制，是若將金融機構帳戶存摺、提款卡及
    密碼交付他人使用，可能因此供不法詐騙集團份子用以詐使
    他人匯入款項後，再加以提領運用，而能預見可能因此幫助
    他人從事詐欺取財犯罪，仍不違其本意，基於幫助詐欺取財
    之不確定故意，將其所有臺灣土地銀行新店分行（下稱土地
    銀行）帳號00000000000號帳戶存摺、提款卡及
    密碼，於民國九十八年一、二月間某日，在臺北縣板橋市江
    子翠捷運站，交付與真實姓名年籍不詳，成年之詐欺集團成
    員使用。嗣該詐欺集團成員於取得甲○○上開帳戶之存摺、
    提款卡與密碼及綽號阿峰之成年男子另行於上開時、地，取
    得乙○○所有上開威寶電信行動電話門號後，該詐騙集團成
    員及阿峰所屬之詐欺集團份子即意圖為自己不法之所有，先
    後為下列詐欺行為：
 (一) 在ＹＡＨＯＯ奇摩拍賣網站上，以真實姓名不詳，賣家帳號
    為「Ｃｈａｒｉｓｓｅｃｈｕ１２２０」號，刊登出售ＣＨ
    ＡＮＥＬ超限量粗粒牛皮廣告包一只之假廣告，並以乙○○
    所有之前開行動電話門號供作聯絡之用、甲○○上開土地銀
    行帳戶為匯款之用，壬○○於九十八年二月二十七日上午十
    時許，見上開廣告誤信為真，上網競標後即依指示於同日下
    午二時許，轉帳新臺幣（以下同）三萬七千七百零四元至上
    開甲○○土地銀行之帳戶內，詎壬○○匯款後，未收到貨物
    ，始悉受騙。
 (二) 在ＹＡＨＯＯ奇摩拍賣網站上，以真實姓名不詳，賣家帳號
    為「Ｃｊ５４５０ｗｘｋｔｔ」號，刊登出售ＣＨＡＮＥＬ
    經典的荔枝小牛皮銀鍊ＣＯＣＯ包一只之假廣告，並以甲○○上開土地銀行帳戶為匯款之用，丙○○於九十八年二月二
    十六日上午十一時許，見上開廣告誤信為真，上網競標後即
    分別於九十八年二月二十七日上午十一時許、同年月二十八
    日凌晨一時許依指示轉帳共二萬三千五百元（起訴書誤載為
    一萬三千五百元）至上開甲○○土地銀行之帳戶內，詎丙○○匯款後，未收到貨物，始悉受騙。
 (三) 在ＹＡＨＯＯ奇摩拍賣網站上，以康美玲（由臺灣臺北地方
    法院檢察署檢察官以九十七年度偵字第一五七二二號另為不
    起訴處分）所申請之「ｊｕｄｙｅｒｉｃ八八八九」帳號刊
    登出售ＣＨＡＮＥＬ項鍊之假廣告，並以甲○○上開土地銀
    行帳戶為匯款之用，己○○於九十八年二月二十七日，見上
    開廣告誤信為真，上網競標後即委託其妹妹戊○○於同日下
    午二時許以網路ＡＴＭ轉帳共五千五百十九元至上開甲○○
    土地銀行之帳戶內，詎己○○於戊○○匯款後，未收到貨物
    ，始悉受騙。
 (四) 在ＹＡＨＯＯ奇摩拍賣網站上，以真實姓名不詳，賣家帳號
    為「Ｊｕｓｔｉｎｅ０４０５」號，刊登出售鑽戒之假廣告
    ，並以乙○○所有之前開行動電話門號供作聯絡之用，甲○○上開土地銀行帳戶為匯款之用，庚○○於九十八年二月二
    十八日，見上開廣告誤信為真，上網競標後即於同日下午一
    時五十分許依指示轉帳六千元至上開甲○○土地銀行之帳戶
    內，詎庚○○匯款後，未收到貨物，始悉受騙。
 (五) 於九十八年二月二十五日下午一時五分許，利用電腦在雅虎
    奇摩拍賣網站上刊登不實之拍賣ＧＵＣＣ經典棕色二手大包
    包之訊息，致上網訂購該商品之丁○○陷於錯誤，而依指示
    ，以網路ＡＴＭ轉帳之方式，匯款一萬六千元，至甲○○上
    開土地銀行帳戶內。嗣因丁○○未收到所購買之商品，復聯
    絡拍賣人無著，始發覺受騙。
 (六) 在ＹＡＨＯＯ奇摩拍賣網站上，以不詳之賣家帳號，刊登出
    售皮包之假廣告，甲○○上開土地銀行帳戶為匯款之用，致
    於九十八年二月二十七日上午十一時上網訂購該商品之辛○○陷於錯誤，而依指示於同日下午七時五十二分，以ＡＴＭ
    轉帳之方式，匯款六千一百元，至甲○○上開土地銀行帳戶
    內。嗣因辛○○未收到所購買之商品，復聯絡拍賣人無著，
    始發覺受騙。
二、案經新竹市警察局移送、庚○○訴由臺北市政府警察局松山
    分局、丙○○訴由臺北市政府警察局信義分局報告暨己○○
    訴由臺北市政府警察局松山分局報告臺灣臺北地方法院檢察
    署檢察官偵查起訴及辛○○訴由臺南縣警察局永康分局報告
    臺灣臺南地方法院檢察署檢察官移送併辦，臺中縣警察局大
    甲分局報告臺灣臺中地方法院檢察署陳請臺灣高等法院檢察
    署令轉臺灣臺北地方法院檢察署檢察官移送併辦。乙○○、
    甲○○於準備程序進行中就被訴事實為有罪之陳述，經合議
    庭裁定改行簡式審判程序。
    理  由
一、前揭事實，業據被告乙○○、甲○○迭於本院準備程序中及
    審理時坦承不諱（見本院卷第二四頁至第二五頁、第二九頁
    至第三０頁、第三六頁至第四一頁），並經證人即告訴人丙○○、庚○○、戊○○、辛○○及證人壬○○、丁○○迭於
    警詢時之證述綦詳（見臺灣臺北地方法院檢察署《下稱臺北
    地檢署》九十八年度第一五０五七號卷第五頁至第六頁、九
    十八年度偵字第一０二二八號卷第五頁至第六頁、九十八年
    度偵字第一四三二二號卷第五頁至第七頁、九十八年度偵字
    第一五七二二號卷第二三頁至第二四頁、臺中縣警察局大甲
    分局偵查卷第一頁至第二頁、臺南縣警察局永康分局偵查卷
    第八頁至第一０頁），並經證人即告訴人己○○、證人戊○○於偵查中檢察官訊問時到庭具結證述屬實（見臺北地檢署
    九十八年度偵字第一五七二二號卷第六二頁至第六四頁），
    且有上開被告土地銀行帳戶開戶資料、交易明細資料、證人
    壬○○、丙○○、己○○、庚○○、丁○○、辛○○匯款帳
    戶明細、ＡＴＭ自動櫃員機轉帳明細單、網路ＡＴＭ轉帳對
    帳單資料、同案被告乙○○首揭行動電話門號基本資料、通
    聯紀錄暨前開雅虎奇摩網路拍賣網頁列印資料等件（見臺北
    地檢署九十八年度第一五０五七號卷第七頁至第二一頁、九
    十八年度核退字第七四七號第二一頁至第二七頁，九十八年
    度偵字第一０二二八號卷第一一頁至第二一頁、第三八頁至
    第四０頁、九十八年度偵字第一四三二二號卷第一一頁至第
    一八頁、第二三頁、第二七頁至第三０頁、九十八年度偵字
    第一五七二二號卷第一五頁至第二二頁、第四三頁、第二六
    頁至第五一頁、臺中縣警察局大甲分局偵查卷第一０頁、第
    一四頁至第一七頁反面、臺南縣警察局永康分局偵查卷第一
    四頁、第一八頁至第二五頁）附卷可稽，本件事證明確，被
    告乙○○、甲○○犯行洵堪認定，應予依法論科。
二、按刑法上之幫助犯，係對於犯罪與正犯有共同之認識，而以
    幫助之意思，對於正犯資以助力，而未參與實施犯罪之行為
    者而言，有最高法院八十八年度臺上字第一二七０號判決意
    旨可資參照。是以，如未參與實施犯罪構成要件之行為，且
    係出於幫助之意思提供助力，即屬幫助犯，而非共同正犯。
    查，被告乙○○係將其所有之上開行動電話門號，提供予真
    實姓名年籍綽號阿峰之成年男子使用，而被告甲○○係將上
    開帳戶存摺、提款卡、密碼等物交付予真實姓名年籍不詳成
    年之詐騙集團成員，該詐騙集團成員及阿峰所屬之不法詐騙
    集團份子利用被告乙○○、甲○○之幫助意圖為自己不法之
    所有，施用詐術分別使告訴人丙○○、己○○、庚○○、辛○○及被害人壬○○、丁○○陷於錯誤，而分別匯款至被告
    甲○○所提供之前開帳戶內，是被告乙○○、甲○○所為係
    參與詐欺罪構成要件以外之行為，且在無證據證明被告乙○○、甲○○係以正犯而非以幫助犯之犯意參與犯罪之情形下
    ，應認其所為係幫助犯而非正犯行為。核被告乙○○、甲○○所為，均係犯刑法第三百三十九條第一項、第三十條第一
    項之詐欺取財罪之幫助犯。被告乙○○係以一交付上開行動
    電話門號與他人之行為，幫助不法詐騙集團份子分別侵害告
    訴人庚○○及被害人壬○○二人之財產法益；被告甲○○係
    以一交付上開帳戶存摺、提款卡、密碼等資料予他人之行為
    ，幫助不法詐騙集團份子分別侵害告訴人丙○○、己○○、
    庚○○、辛○○及被害人壬○○、丁○○等六人之財產法益
    ，故均係一行為觸犯數罪名，為想像競合犯，均應依刑法第
    五十五條規定，從一重處斷。再乙○○前因違反懲治盜匪條
    例案件，經臺灣高等法院於八十六年九月十七日以八十六年
    度上訴字第三八五五號判決，判處有期徒刑七年二月，並於
    八十六年十一月二十八日，經最高法院駁回上訴而確定，後
    於九十年一月三日縮短刑期假釋出監，惟乙○○於假釋期間
    內，另因偽造文書案件，經臺灣臺南地方法院以九十三年度
    簡字第三一二號判決判處有期徒刑三月確定，復經減刑為一
    月又十五日，而乙○○上開假釋亦經撤銷，前述減刑後之有
    期徒刑一月又十五日與上開撤銷假釋後之殘刑，接續執行，
    甫於九十七年三月三十日縮刑期滿執行完畢，翌日出監等情
    ，有臺灣高等法院被告前案紀錄表（見本院卷第六頁至第一
    五頁）在卷可憑，其於受前開徒刑之執行完畢後，五年以內
    因故意再犯本件有期徒刑以上之罪，應依刑法第四十七條第
    一項之規定，論以累犯，並加重其刑。又被告乙○○、甲○○均係幫助他人犯前開罪名，爰依刑法第三十條第二項之規
    定，按正犯之刑減輕之。被告乙○○部分，並依法先加後減
    之。而就被告甲○○經移送併辦部分之事實與公訴人原起訴
    之事實具有裁判上一罪之關係，本應為起訴效力所及，且分
    經檢察官移送併辦，本院自得併予審究，併此敘明。爰審酌
    被告乙○○、甲○○身為智慮健全之成年人，竟不顧政府近
    來為查緝犯罪，大力宣導民眾勿因出售、出借帳戶或提供行
    動電話門號因而成為犯罪集團之幫兇，任意將其行動電話門
    號、帳戶分別提供與綽號阿峰及真實姓名年籍不詳之成年人
    ，而提供不法詐騙集團份子使用，危害社會治安及金融交易
    安全，徒增被害人尋求救濟之困難，使犯罪追查趨於複雜，
    然衡諸被告乙○○、甲○○應係需款孔急，一時貪欲，始提
    供帳戶，尚非主導詐騙之人，且查無被告因此取得不法利益
    之積極證據，告訴人丙○○、己○○、庚○○、辛○○及被
    害人壬○○、丁○○等所受損害均尚非至鉅，及被告乙○○
    、甲○○所提供之行動電話門號、帳戶資料分別用以幫助本
    件上開犯罪之情狀，犯後復均坦承犯行等一切情狀，分別量
    處如主文所示之刑，並均諭知易科罰金之折算標準。
據上論斷，應依刑事訴訟法第二百七十三條之一第一項、第二百
九十九條第一項前段，刑法第三百三十九條第一項、第三十條第
一項前段、第二項、第五十五條、第四十七條第一項、第四十一
條第一項前段，刑法施行法第一條之一第一項、第二項前段，判
決如主文。
本案經檢察官林怡君到庭執行職務。
中    華    民    國    九十八  年  十   月   五    日
                  刑事第五庭    法  官  鄭昱仁
上正本證明與原本無異。
如不服本判決，應於判決送達後10日內（應抄附繕本）向本院提
出上訴狀（上訴書狀應敘述具體理由。上訴書狀未敘述上訴理由
者，應於上訴期間屆滿後二十日內補提理由書於原審法院。）。
告訴人或被害人如對於本判決不服者，應具備理由請求檢察官上
訴，其上訴期間之計算係以檢察官收受判決正本之日期為準。
                                書記官  宋德華
中    華    民    國    九十八  年   十  月    五     日
附錄論罪科刑法條全文
中華民國刑法第339條（普通詐欺罪）
意圖為自己或第三人不法之所有，以詐術使人將本人或第三人之
物交付者，處5年以下有期徒刑、拘役或科或併科1千元以下罰金
。
以前項方法得財產上不法之利益或使第三人得之者，亦同。
前二項之未遂犯罰之。


司法院資訊處製作；財團法人民間司法改革基金會備份。
